臺灣臺南地方法院民事判決　九十三年度訴字第九一號
　　原　　　告　甲○○
　　訴訟代理人　侯永福律師
　　被　　　告　保證責任臺南市第七信用合作社
　　法定代理人　丁○○
　　被　　　告　丙○○
　　　　　　　　戊○○
　　訴訟代理人　金輔政律師
　　被　　　告　乙○○
右當事人間請求確認消費寄託關係不存在等事件，經本院於民國九十三年十一月十五
日言詞辯論終結，判決如左：
    主      文
確認原告與被告保證責任台南市第七信用合作社間就以戶名平安護理之家甲○○名義
，於民國八十九年十一月六日在被告保證責任台南市第七信用合作社崇德分社所申請
設立之帳號0000000號甲存帳戶所生之消費寄託契約與委任契約關係，以及帳
號0000000號乙存帳戶所生之消費寄託契約關係均不存在。
被告乙○○應給付原告新台幣肆拾萬元，及自民國九十三年一月二十八日起至清償日
止，按週年利率百分之五計算之利息。
原告其餘之訴駁回。
訴訟費用由被告乙○○負擔二分之一，餘由原告負擔。
本判決第二項得假執行。但被告乙○○如於執行標的物拍定、變賣或其他假執行程序
終結前，以新台幣肆拾萬元為原告預供擔保，得免為假執行。
原告其餘假執行之聲請駁回。
    事      實
壹、原告方面：
一、聲明：
（一）確認原告與被告保證責任台南市第七信用合作社間就以戶名平安護理之家甲○○名義，於民國（下同）八十九年十一月六日在被告崇德分社所申請設立之帳
      號0000000號甲存帳戶所生之消費寄託與委任關係，以及帳號0000
      000號乙存帳戶所生之消費寄託關係不存在。
（二）被告乙○○、丙○○、戊○○應連帶給付原告新台幣（下同）一百萬元，及自
      起訴狀繕本送達翌日起至清償日止，按週年利率百分之五計算之利息。
（三）被告保證責任台南市第七信用合作社應與被告丙○○、戊○○就前項給付負連
      帶責任。
（四）訴訟費用由被告連帶負擔。
（五）願供擔保請准宣告假執行。
二、陳述：
（一）緣被告乙○○係前「平安看護中心」之負責人，原告自八十八年七月間受聘於
      被告乙○○擔任「平安看護中心」之護理顧問，每月顧問費六千元。嗣因被告
      乙○○為因應法律要求成立護理之家，但因其本身未具備護理師資格，不得擔
      任護理之家之負責人，竟在原告不知情之情況下，於八十九年七月十九日，以
      原告之名義，偽造原告之署押、印章及相關證件，並持之向台南市政府衛生局
      申請設立「平安護理之家」，於八十九年九月二十六日獲准設立，惟該護理之
      家，實際上均是由被告乙○○在經營。
（二）又於八十九年十一月六日，被告乙○○邀同當時任職於被告保證責任台南市第
      七信用合作社崇德分社之經理即被告丙○○及職員即被告戊○○，至被告乙○○所經營之「平安護理之家」，辦理平安護理之家甲存及乙存帳戶開戶手續。
      被告丙○○、戊○○明知原告本人並未到場辦理開戶，竟意圖方便被告乙○○
      ，由被告乙○○持原告已報失之舊身分證影本及偽刻原告之印章，並偽造原告
      之署押，以「平安護理之家甲○○」之名義，在被告保證責任台南市第七信用
      合作社崇德分社開設帳號0000000號甲存帳戶以及帳號0000000
      號乙存帳戶。而被告戊○○明知原告並未到場開戶，並未核對原告之身分證正
      本，仍在其業務上之文書分別登載原告開設上開帳戶之不實紀錄，凡此，有被
      告乙○○所立之切結書及錄音帶及其譯文可證。嗣被告乙○○在開設上開00
      00000號甲存支票帳戶後，乃基於偽造支票之概括犯意，連續以「平安護
      理之家甲○○」之名義簽發支票，後因被告乙○○負債累累，致所偽造簽發之
      支票遭退票拒絕往來，於九十一年四月十二日經與原告往來之中國農民銀行新
      興分行通知原告後，原告始知上情，且原告亦因本事件致遭拒絕往來而信用破
      產，有原告附呈之第一類票據資料查覆單、停卡通知書及重要通知可證，足見
      其對原告造成金錢及信譽上之損失甚鉅。
（三）按確認之訴，非原告有即受確認判決之法律上利益者，不得提起之﹔而於法律
      關係外，證書之真偽亦得為確認之訴之標的，民事訴訟法第二百四十七條定有
      明文。本件被告乙○○以戶名「平安護理之家甲○○」名義開設之帳號000
      0000號甲存帳戶及帳號0000000號乙存帳戶，均係由被告乙○○持
      原告已報失之舊身分證影本及偽刻原告之印章，並偽造原告之署押偽造而來乙
      節，業據被告乙○○在鈞院檢察署九十一年度偵字第一○三○四、一○三○七
      號偵訊中坦承不諱，有附呈起訴書可証﹔而原告因被偽造之支票退票、遭拒絕
      往來，影響信用至鉅，是為回復原告之信用，即有確認原告與被告保證責任台
      南市第七信用合作社間，就以「平安護理之家甲○○」名義，於民國八十九年
      十二月六日，在被告之崇德分社所申請設立之帳號0000000號甲存帳戶
      所生之消費寄託與委任關係，以及帳號0000000號乙存帳戶及帳號所生
      之消費寄託關孫根本不存在，俾據以向票據交換所註銷拒絕往來紀錄。準此，
      原告就前揭法律關係是否存在，確有即受確認判決之法律上利益。此訴之聲明
      第一項所由也。
（四）原告依據民法第一百八十五條第一項前段、第一百八十八條、第一百九十五條
      等規定，請求被告等連帶賠償原告一百萬元，其事由如下：
１、被告乙○○不法偽造原告印文、署押，並假借原告名義開設帳戶，被告丙○○、
    戊○○為被告台南市第七信用合作社經理及行員，對於前來開設帳戶者，本應確
    實核對、確認身分，以杜不法，然其二人竟為圖方便被告乙○○，在未經查證且
    原告未到場開戶之情形下，讓被告乙○○以原告名義在被告保證責任台南第七合
    用合作社開設帳號0000000號甲存帳戶及帳號0000000號乙存帳戶
    ，嗣後更因被偽造帳戶存款不足，遭拒絕往來，以致原告有退票、債信不良之紀
    錄，並導致原告他行信用卡均遭停用且須即繳清信用卡積欠之費用，喪失期限利
    益，甚至無法再使用原告之信用名譽，原告並因此承受精神上相當大之痛苦、怨
    恨、不滿。
２、被告乙○○乃係故意侵權行為，而被告丙○○、戊○○二人於前揭刑案檢察官偵
    訊中，亦已坦承有所疏失，則渠二人至少係共同過失侵權行為，上述三人之侵權
    行為均是造成原告損害之共同原因，即所謂「行為關連共同」，應依民法第一百
    八十五條第一項前段之規定，連帶對原告負賠償責任，此訴之聲明第二項所由也
    。另外，被告保證責任台南市第七項用合作社為被告丙○○、戊○○之僱用人，
    對於受僱人執行職務時對原告之侵權行為，自應依民法第一百八十八條負僱用人
    之連帶賠償責任，此訴之聲明第三項所由也。
３、末按民法第一百九十五條規定：「不法侵害他人之身體、或不法侵害其他人格法
    益而情節重大者，健康、名譽、自由、被害人雖非財產上之損害，亦得請求賠償
    相當之金額。其名譽被侵害者，並得請求回復名譽之適當處分。」原告因被告等
    之侵權行為，而信用、名譽受損，原告正值事業高峰期，無法使用信用、名譽，
    對原告所營事業是一項重大的打擊及損害，原告為此精神上受有莫大痛苦，因此
    請求被告連帶賠償一百萬元之非財產上損害賠償。
三、對被告抗辯所為之陳述：
（一）關於被告主張原告同意被告乙○○以原告為「平安護理之家」負責人之身分，
      而向台南市政府衛生局申請設立登記，原告否認之。緣於八十八年七月問，被
      告乙○○在經營原「平安看護中心」時，透過原告兄嫂陳春枝之介紹，向原告
      陳稱伊之看護中心為提昇服務品質及競爭力，需有護理師牌照者擔任顧問，必
      要時原告可供護理照護計畫，原告見被告乙○○言詞懇切，且是熟人所介紹，
      遂應允之。但因原告人在高雄且另有事業，無法全日到其護理中心服務，故才
      同意以兼職之方式行之，每月顧問費六千元。否則，如是全日駐守，則以當時
      護理師行情每月近四、五萬元，焉可能衹區區六千元呢？另被告質疑：如非為
      擔任平安護理之家負責人，何以原告將身分証影本、護理師考試及格証書、畢
      業証書、台北榮民總醫院証明書及護理師証書等証件交給被告乙○○乙節，說
      明如下：在八十八年七月間被告乙○○所經營之「平安看護中心」之負責人尚
      不須具有護狸師責格，此由當時該中心之負責人係由不具護理師責格之被告乙○○所擔任可証。而被告乙○○係直到八十九年七月十九日，即事隔一年之後
      ，才另以「平安護理之家」名義申請設立。若謂原告提供上述証件資料予被告
      乙○○之目的，確係為申請「平安護理之家」，何以事隔一年呢？由此足見被
      告乙○○當初聘請原告擔任平安看護中心護理師之目的，係早有預謀騙取原告
      上述証件資料。當初被告乙○○要求原告提供前述証件資料，黃某係謂要辦理
      執業遷移至台南市。而原告亦不知應備文件為何，又基於信賴，遂依乙○○之
      要求而提供，此情形猶如吾人委任代書辦理房地產過戶時，買賣雙方通常會應
      代書之要求提供証件般，此與常情並無乖違之處。另依附呈原告與被告乙○○
      在本案東窗事發後之九十一年四月十七日電話內容：「乙（陳春枝）：我是想
      說您真的也很厲害呢？你看甲○○也不在那，身分也不在那，你竟然可以請到
      支票？甲（乙○○）：唉，我跟你說，阿枝，千言萬語怎麼說？一句話，對你
      們很抱歉。乙（陳春枝）：：：你從前一直在騙我們，我們一直都是受害者，
      你以前是說請一下顧問，做PARTTIME的，怎麼弄到後來變成負責人，每次找你
      ，你都不出面。甲（乙○○）：這個我實在是，現在我搞得賠很多錢，搞不起
      來。」可知，被告乙○○對於擅自使用原告名義申請設立「平安護理之家」乙
      事，在當初的介紹人陳春枝興師問罪時，被告乙○○從未否認，更直表示歉意
      。而今，被告乙○○在瞭解事態嚴重，將面臨牢獄之災之際，翻異前詞冀圖卸
      免刑責，不言可喻。
（二）關於被告丙○○、戊○○在辦理「平安護理之家」開設乙存及甲存支票帳戶時
      ，是否有過失之爭議：被告丙○○、戊○○主張其已盡善良管理人之注意義務
      ，是受騙而辦理開戶，並無不法可言云云。原告則認為被告丙○○、戊○○至
      少有過失。因被告乙○○以「平安護理之家負責人甲○○」名義開立乙存及甲
      存支票帳戶，係未經原告同意，此被告乙○○已自認不諱，而被告乙○○在辦
      理開戶之時，僅提供原告之身分證影本。依財政部頒布之支票存款戶處理規範
      第三條規定：「銀行對於申請開戶之自然人，應核對確為本人，並由開戶依約
      定當面親自簽名或蓋章或簽名及蓋章於支票存款往來約定書暨印鑑卡上，並留
      存身分證影本。」此規定於法人或團體為申請人及其負責人準用之（見同規範
      第四條第四款）。經查，被告戊○○在鈞院檢察署九十一年偵字第一Ｏ三Ｏ四
      號偽造文書案供稱：「（問：開戶的手續如何？）第一看身分證正本，再核對
      是否為本人：：：」（見發查卷第九十四頁）、「（問：甲○○本人有到？）
      我不確定，但是我確定是一位胖胖的小姐來簽名的。」、「（問：你們開戶一
      定要正本？）對，一定要正本。」且被告丙○○亦供稱：「事隔很久，我也不
      確定是她本人，但是確實是有一個長得很像她的人，經過這件事，才知道不是
      她本人，當初我們以為她是甲○○。」、「（問：你們開戶一定要正本？）對
      。」（見上揭偵查卷第十一、第十二頁）。佐以被告乙○○亦自承：「（問：
      當天你是否有叫阿霞簽名？）有，沈明霞。」、「（問：當初有無拿出正本？
      ）沒有，全部資料都是影本。」（同上揭筆錄）由上揭被告戊○○、丙○○、
      乙○○訴訟外之自認可知，被告戊○○、丙○○於本件開戶時，並未憑身分証
      正本，確實核對申請人之負責人是否為本人無誤，自已違反支票存款戶處理規
      範第三條及第四條第四款之規定，而有疏失。正因如此，被告戊○○、丙○○
      二人才會在偵查中坦承有疏失（見九十一年偵字第一Ｏ三Ｏ四號卷第三四至三
      六頁）。被告丙○○、戊○○二人在審核開戶証件時，應憑身分証正本核對確
      為本人，乃其二人卻不為此要求，為方便被告乙○○而率准在僅有身分証影本
      及本人未到場之情形下，即予開戶，其顯然違反上開注意義務而有過失。而民
      事侵權行為上之不法，衹要行為人違反其注意義務而侵害他人之權利或利益，
      即被推定為不法。今被告丙○○、戊○○有違反上述善良管理人之注意義務，
      即被推定為不法。被告等空言否認，實不足取。而被告戊○○、丙○○若是盡
      其應盡之注意義務而不准被告乙○○開戶，被告乙○○即不會遭到退票，故被
      告戊○○、丙○○之過失與原告所受之損害間顯有因果關係。
（三）被告台南市第七信用合作社主張其對被告丙○○、戊○○二人之選任監督，已
      盡相當之注意云云，無非是以丙○○在金融業三十餘年，自基層至總稽核，從
      未有疏失，本件乃為極端之特例等為其理由。然而，誠如一領有駕照之駕駛人
      三十餘年未曾發生車禍，亦不得憑此推定偶一車禍之發生，該駕駛人必無過失
      之可言。由此可知被告保證責任台南第七信用合作社上述抗辯，不符經驗及論
      理法則。而本件開戶過程無身分証正本，亦無本人親身當面簽名，其程序可謂
      有嚴重瑕疵。由此不難發見，被告台南第七信用合作社之內部教育訓練及管控
      不嚴。諒本案乃冰山之一角，其他似此案件祇是被告台南第七信用合作社隱瞞
      或未曝光耳。
（四）關於被告主張原告與有過失云云，原告否認之。因原告從未提供身分証正本予
      被告乙○○，而被告乙○○之所以得使用「平安護理之家負責人甲○○」名義
      開戶，係在原告不知情之情況下，被告乙○○偽造文書之結果。本件原告亦無
      授權與表見代理之行為。即使是交給他人印章，依最高法院七十年台上字第六
      五七號判例見解，尚不得認為當然構成表見代理，何況本案連身分証正本均付
      之闕如，所有原告名義之署押、印章，亦是被告乙○○偽造而來。似此，原告
      何來與有過失呢？足証被告所辯原告與有過失乙節，純為卸責之詞，不足採信
      。
（五）又按冒用他人姓名與相對人為法律行為時，冒用人或被冒用人與相對人之間是
      否存在法律行為？不無研求之餘地。對此，學者黃立先生認為：「當面訂立的
      行為，應視行為人本身或其所冒用之姓名，何者對相對人較為重要，有疑問時
      ，應視為行為人自身之法律行為，其行為在冒用人與相對人間成立。若被冒用
      人之姓名，對相對人比較重要，在被冒用人與相對人間無法律行為存在，在冒
    　用人與相對人問也無法成立法律行為。」準上見解，本件被告乙○○以「平安
　　　護理之家甲○○」名義，向被告台南市第七信用合作社開立系爭甲存、乙存帳
　　　戶時，並未表明有「代理」之意思，故不生無權代理或表見代理的問題。而被
　　　告丙○○、戊○○於受理「平安護理之家甲○○」之甲存及乙存開戶時，係審
　　　查「平安護理之家甲○○」的設立登記資料及「甲○○」之身分証影本，足見
　　　其欲與之成立契約之對象，乃「平安護理之家甲○○」，而非實際行為人之被
　　　告乙○○或沈明霞。再者，本件開戶資料上「甲○○」之署押，乃被告乙○○
　　　囑其員工沈明霞所代簽，此迭據被告乙○○坦承不諱。徵之卷附開戶約定書、
　　　支票存款開戶申請書及印鑑卡上「甲○○」之筆跡，明顯與原告之筆跡不同，
　　　歷歷可証本件確是被告乙○○利用沈明霞冒充原告與被告保證責任台南市第七
      信用合作社訂立契約。揆諸首揭見解，在被冒用者（即原告）與相對人（即被
      告保證責任台南市第七信用合作社）間，並無法律行為存在。
（六）退步言之，縱使認被告乙○○直接以「平安護理之家甲○○」名義向被告保證
      責任台南市第七信用合作社開立帳戶，並未表明代理之意思（即隱名代理）而
      仍構成無權代理，其亦無由成立表見代理。蓋按「由自己之行為表示以代理權
      授與他人，或知他人表示為其代理人而不為反對之表示者，對於第三人應負授
      權人之責任」為民法第一百六十九條有關表見代理之規定，而所謂「知他人表
      示為其代理人，而不為反對之表示者」，以「本人實際知其事實為前提，且主
      張本人知此事實者，應負舉證之責。」（參諸最高法院六十八年度台上字第一
      Ｏ八一號判例），並且係「知他人表示為其代理人而與相對人為法律行為時，
      原應即為反對之表示，使其代理行為無從成立，以保護善意之第三人，竟因其
      不為反對之意思表示，致第三人誤認代理人確有代理權而與之成立法律行為，
      應自負授權人之責任者而言。如於法律行為成立後知其情事而未為反對之表示
      ，對業已成立之法律行為已不生影響，自難令負表現代理人之責任。」（參諸
      最高法院八十三年台上字第二三七七號判決）再者，所謂「由自己之行為表示
      以代理權授予他人」，即指「對外有授權於他人之表示，但實際上並未授與他
      人代理權」之情形，必須「本人有表見之事實，足使第三人信該他人有代理權
      」（參諸最高法院六十年度台上字第二一三Ｏ號判例），且「須以他人所為之
      代理行為，係在其曾經表示授予他人代理權之範圍內。」（參諸最高法院四十
      年度台上字第一二八一號判例）經查，本件被告乙○○以「平安護理之家甲○○」之名義，向被告台南市第七信用合作社開立系爭甲存、乙存帳戶時，原告
      事先並不知情，亦未授權，更未到場，故即無「由自己之行為表示以代理權授
      予他人」或「知他人表示為其代理人而不為反對之表示」之可言。申官之，本
      件原告對被告保證責任台南市第七信用合作社、戊○○、揚清水等三人，既無
      對外有授權予被告乙○○之表示，即不該當「由自己之行為表示以代理權授予
      他人」之要件，再者，本件開戶流程原告既不知情，即無「知他人表示為其代
      理人而不為反對之表示」之可言。揆諸前揭判例、判決意旨，本件亦不構成民
      法上之表見代理。
三、證據：提出台南市護理機構護理之家設置一覽表、九十一年四月十七日切結書、
    錄音譯文、台北市票據交換所票據信用資料查覆單、中華商業銀行停卡通知書、
    友邦國際信用卡股份有限公司停卡通知書、花旗銀行重要通知書為證。
貳、被告方面：
一、聲明：
（一）原告之訴及其假執行之聲請均駁回。
（二）訴訟費用由原告負擔。
（三）如受不利之判決，願供擔保請准免為假執行。
二、陳述：
（一）被告乙○○部分：
１、八十八年間，伊透過太太與原告的嫂嫂向原告要求由原告擔任平安看護中心之負
    責人，因為擔任負責人一定要有護理師資格，且有規定硬體設備，經過裝潢之後
    才於八十九年七月申請立案，直到九十年間因為原告表示要移民紐西蘭，才請求
    伊將負責人名義變更。
２、伊向原告租牌設立護理之家，每個月給付六千元，當時原告表明其另有工作，一
    切由伊處理即可，當時有和原告說好，開設護理之家負責人需要有護理師資格，
    所以才向其租牌，伊是實際經營者，原告是掛名負責人。原告交給伊護理師執照
    正本、考試及格證書、台北榮總工作證明、畢業證書、身分證影本等，但後來開
    立銀行帳戶並沒有告訴原告。
３、辦理銀行開戶時，是依被告丙○○告知準備開戶要用的資料，被告丙○○表示須
    找護士來簽名，但並未表示必須由原告本人前來簽名，伊當時只有僱用證人沈明
    霞一個護士，就請她來簽。因為伊是實際經營者，也認為被告丙○○知悉護理之
    家是由伊經營的。伊並非故意冒用原告之名義開戶。
４、伊願意賠償原告所受之損害。但是現在沒有資力，沒有辦法賠償。
（二）被告丙○○、戊○○、保證責任台南市第七信用合作社部分：
１、關於原告聲明第一項：被告對原告所主張「被告乙○○於八十九年七月十九日偽
    造原告署押、印章及相關證件，持之向台南市政府衛生局申請設立平安護理之家
    」云云，被告否認之。原告雖自稱係受聘於被告乙○○擔任平安看護中心之護理
    顧問，但實際上並未從事顧問行為，原告每月領取六千元之數，與專業技師出借
    證照無異。而原告明知被告乙○○未具備護理師資格，不得擔任護理之家之負責
    人，該護理之家亦僅有原告一人具有護理師資格，原告仍謂其不知將擔任負責人
    ，難免為事後託辭。又衛生局核准設立護理之家，有關證件須備有身分證、考試
    院護理師考試及格證書、行政院國軍退除役官兵輔導委員會榮民總醫院證明書及
    護理證書等證件，而所謂擔任護理顧問並無提供上開證件之必要，原告既然將上
    開證件交付被告乙○○，原告豈能諉稱其不知將擔任護理之家之負責人。因此，
    「平安護理之家」應係由原告甲○○擔任名義上之負責人，但實際上授權被告乙○○負責經營。關於債權債務關係應由原告甲○○本人負責。
２、就開設銀行帳戶之行為，係由原告甲○○授與被告乙○○代理權，而即使原告未
    授與被告乙○○代理權，亦有表見代理之事實，被告乙○○所為之法律行為應及
    於原告。
３、關於原告聲明第二項：被告丙○○、戊○○至平安護理之家辦理新開戶手續時，
    確實查核身分證、營利事業登記證影本、經濟部執照影本及其他證件，且係在平
    安護理之家現住所新開戶，當時冒充原告甲○○之證人沈明霞又與原告體態、臉
    貌相似，即使專業人士亦不免被騙，原告主張被告戊○○明知原告本人並未到場
    辦理開戶云云，絕非事實，原告應舉證證明之。本件被告丙○○、戊○○既已盡
    善良管理人之注意義務，至難因受騙而責以有過失責任。況且被告乙○○再開設
    系爭帳戶時是正當經營，退票是反常現象，故被告戊○○、丙○○辦理系爭帳戶
    之開戶，與原告信用名譽受損，並無相當因果關係。
４、關於原告聲明第三項：為某種事業使用他人，於被用人執行事業加害於第三人時
    ，其使用人於選任被用人及監督事業，已盡相當之注意，或雖注意仍不免發生損
    害者，使用人不負損害賠償責任，最高法院十九年上字第三Ｏ二五號、民法第一
    百八十八條第一項但書定有明文。被告丙○○任職於被告保證責任台南市第七信
    用合作社近三十年，自基層職務迄今任總稽核，從未有任何疏忽，本件洵為極端
    之特例，而文書作業上亦無任何瑕疵，堪認關於人選之任用及監督上已盡相當之
    注意，被告保證責任台南市第七信用合作社應無賠償之義務。
５、再按慰藉金之賠償須以人格遭受侵害，使精神上受有痛苦為必要，其核給標準固
    與財產上損害之計算不同，然非不可斟酌身分、資力與加害程度，及其他各種原
    因核定相當之數額，最高法院五十一年台上字第二二三號判例可資參照。本件有
    關被告乙○○偽造文書之罪既已遭起訴，且經被告乙○○自白在案，似無對未經
    起訴之其他被告請求賠償之理，況請求賠償之數達百萬元，亦顯然過高。
６、又損害之發生或擴大，被害人與有過失者，法院得減輕賠償人金額或免除之，民
    法第二百十七條定有明文。本件原告授權或表見代理由乙○○申請支票戶頭，應
    非無法律效力，支票開戶不能認為有侵權行為，縱乙○○未獲授權，原告對於本
    件損害之發生應認為與有過失。如認被告有過失，仍懇請依法免除之。
７、被告戊○○另主張：其業已依有關規定辦理原告開立甲存戶之事宜，除核對當事
    人之身分證件及影印正本留存外，並驗對當事人。本件開戶對象係「平安護理之
    家」，依「支票存款戶處理規範」之規定，該對象係所謂之其他團體，自得由其
    有權對外代表為有效法律行為之人員辦理開戶之行為，更何況訴外人「平安護理
    之家」已將包括原告個人資料之所有證明文件與資料提供於保證責任台南市第七
    信用合作社。被告戊○○僅係基層經辦人員，聽命於另一被告經理丙○○之指示
    辦理系爭存款開戶之行為，設本件如原告所言係另一被告乙○○所設計，而被告
    丙○○並指示被告戊○○稱：若遇有文件或資料欠缺其將請被告乙○○補全即可
    ，則被告戊○○僅為一基層人員，為了職業保障，斷無可能在證件齊全之情況下
    拒絕辦理。況依最高法院七十年台上字第六五七號判例，固然僅將印章交付他人
    ，尚不得認為當然構成表見代理，惟本件原告不僅將印章證件及相關資料交付乙○○（原告聲明其署押印章係乙○○偽造而來，尚乏明證），更且與之登記為平
    安護理之家之負責人，經過數年並未抗議、否認與爭執，若無表見代理之效果，
    恐生不利於其他善意第三人權益甚鉅。又按存款者依銀行法及民法相關規定，係
    消費寄託契約關係﹔支票存款者，則係委任與消費寄託之混合契約關係。惟不論
    何種契約關係，銀行員在辦理系爭業務時，自應依善良管理人之注意義務為之，
    此有最高法院七十三年九月十一日第十一次民刑庭總會決議參照。所稱善良管理
    人之注意義務，係指相當誠意相當訓練及相當專業之客觀注意標準，且該種注意
    義務亦將隨個案而有不同，並非一成不變。查本件開戶之對象為平安護理之家，
    而負責人原告將其所有證件資料交付於被告乙○○辦理，顯有表見代理之情，此
    其一﹔其間又有被告乙○○縝密之設計，命與原告極為相似之訴外人沈明霞冒充
    原告前來簽名，任誰均未能辦識，此其二﹔辦理過程中又經常有被告丙○○經理
    之明確指示，此其三。被告戊○○確實已極盡善良管理人之注意義務，即使其他
    金融從業人員，亦唯如此耳。若謂答辯人因此有未盡善良管理人注意義務之情事
    而應負損害賠償之責任，恐係無稽之談，又豈係事理之平。原告所稱被告戊○○
    承認在其開立存款戶時有疏忽一節，並舉在偵查庭中所指述之「承認疏忽」等情
    ，實屬無稽。查被告戊○○在偵查庭中從未承認在核辦開戶手續時有任何疏忽之
    處。而答辯人之所以未對該不起訴處分提起異議，係因該不起訴處分結果既對答
    辯人有利何庸再為異議、上訴或抗辯之舉。故該不起訴處分中所稱被告戊○○有
    疏忽，實係檢察官之認定，誠非被告戊○○所自認。
三、證據：提出保證責任台南市第七信用合作社支票存款開戶申請書、支票存款往來
    約定書、統一編號編配通知書、護理機構開業執照、甲○○身分證影本、對帳單
    為證，並聲請訊問證人沈明霞。
參、本院依職權調閱本院刑事庭九十三年度訴字第五十號卷，以及原告甲○○、被告
    乙○○、戊○○、丙○○之財產歸戶明細。
    理      由
壹、程序方面：被告乙○○經合法通知，無正當理由未於最後言詞辯論期日到庭，核
    無民事訴訟法第三百八十六條各款所列事由，爰依原告之聲請，由其一造辯論而
    為判決。
貳、原告主張：
一、被告乙○○係前「平安看護中心」之負責人，原告自八十八年七月間受聘於被告
    乙○○擔任「平安看護中心」之護理顧問，每月顧問費六千元，並交付護士執照
    考試及格證書、畢業證書、護理師執照、台北榮民總醫院在職證明、身分證影本
    予被告乙○○。嗣於八十九年七月十九日，被告乙○○未經原告之同意，以原告
    之名義向台南市政府衛生局申請設立「平安護理之家」，並於八十九年十一月十
    六日以「平安護理之家甲○○」之名義，向被告保證責任台南市第七信用合作社
    崇德分社申請帳號0000000號甲存帳戶及帳號0000000號乙存帳戶
    （下稱系爭帳戶）。被告戊○○、丙○○當時分別係被告保證責任台南市第七信
    用合作社崇德分社之辦事員及經理，於辦理被告乙○○之開戶事宜時，竟違反財
    政部頒布之支票存款戶處理規範第三條、第四條第四款之規定，未核對原告之身
    分證正本，未確認前來開戶者並非原告甲○○本人，即准許被告乙○○冒名開立
    前揭「平安護理之家甲○○」之甲存及乙存帳戶。被告乙○○在取得系爭帳戶後
    ，即偽造「平安護理之家甲○○」之支票，後因被告乙○○週轉不靈，致所偽造
    簽發之支票遭退票並拒絕往來，致使原告遭花旗銀行、中華商業銀行、友邦國際
    信用卡股份有限公司停止信用卡，造成原告留下債信不良之紀錄。
二、系爭帳戶係被告乙○○未經原告同意冒用原告名義而開立，原告並未授與被告乙○○代理權，亦無表見代理之情形，原告與被告台南市第七信用合作社就系爭帳
    戶所生之消費寄託及委任契約關係，並未達成合意，因此該消費寄託及委任契約
    關係均不存在，爰依法請求確認之。
三、被告乙○○故意不法侵害原告之名譽、信用，被告戊○○、丙○○因過失不法侵
    害原告之名譽、信用，造成原告承受精神上相當大之痛苦、怨恨、不滿。前揭被
    告三人之侵權行為係造成原告損害之共同原因，依民法第一百八十五條第一項前
    段、第一百九十五條第一項之規定，對於原告非財產上之損害，應連帶負賠償責
    任，爰依法請求被告乙○○、戊○○、丙○○連帶給付被告一百萬元。而被告保
    證責任台南市第七信用合作社為被告戊○○、丙○○之僱用人，對於受僱人執行
    職務時之侵權行為，自應依民法第一百八十八條之規定，與被告戊○○、丙○○
    連帶負賠償責任。
參、被告則以：
一、被告乙○○主張：其申請設立系爭帳戶雖未經原告同意，但以原告之名義申請設
    立「平安護理之家」，由原告擔任掛名之負責人一事，則係經過原告之同意。被
    告乙○○於八十八年間向原告借用其護理師資格（即租牌），由原告掛名擔任平
    安護理之家之負責人，原告並交付被告乙○○護理師執照正本、考試及格證書、
    台北榮總在職證明、畢業證書、身分證影本等證明文件，約定每月給付原告六千
    元，並由告乙○○負責實際經營。其每月給付原告之六千元，即為租牌之代價。
    嗣後因其個人經濟發生困難而造成原告信用損失，其願意負賠償責任，但現在並
    無資力賠償。而其並非故意冒用原告名義開戶，是因為不懂法律，以為大家都知
    道伊為實際負責人，且被告丙○○、戊○○在辦理開戶時，並未指明要原告本人
    簽名，伊並非故意冒用原告名義。
二、被告戊○○、丙○○、保證責任台南市第七信用合作社抗辯：
（一）原告對於擔任「平安護理之家」掛名負責人一事，應係知情，因其所交付之有
      關證件均係擔任護理之家負責人所需之資格證明文件，若僅擔任顧問並不需要
      該證明文件。因此原告為「平安護理之家」之名義上負責人，實際上授權被告
      乙○○經營，關於債權債務關係應由原告負本人之責任。就開設系爭帳戶之行
      為，係由原告授與被告乙○○代理權，而即使原告未授與被告乙○○代理權，
      亦有表見代理之事實，被告乙○○所為之法律行為效力應及於原告。因此系爭
      帳戶之法律關係應係存在。
（二）被告丙○○、戊○○於辦理系爭帳戶之開戶事宜時，已確實查核原告之身分證
      、「平安護理之家」之營利事業登記證、經濟部執照影本及其他證件，被告乙○○又指示其僱用、與原告體態、臉型相似之證人沈明霞，冒充原告在開戶申
      請文件上簽名、蓋章，使被告戊○○、丙○○無法辨別，被告二人確實已盡善
      良管理人之注意義務，並無過失。況且被告乙○○在開設系爭帳戶時是正當經
      營，退票是反常的情況，原告因退票造成信用卡遭停卡，與被告辦理系爭帳戶
      之開戶並無因果關係。原告請求被告戊○○、丙○○與被告乙○○負連帶賠償
      責任，並無理由。而被告保證責任台南市第七信用合作社對被告丙○○、戊○○之選任監督，已盡相當之注意義務，並無賠償之義務。
（三）又辦理支票存款開戶並非不法之行為。縱認被告乙○○未獲授權，原告對本件
      損害之發生亦應認係與有過失，如認被告丙○○、戊○○有過失，仍請依民法
      第二百十七條之規定免除之。
肆、本件經整理及調查證據後，兩造對下列事實均不爭執：
一、原告曾於八十八年七月間將護士執照、護理師執照、台北榮民總醫院在職證明書
    、身分證影本等證明文件交付予被告乙○○，並自八十八年七月起每月收取六千
    元。被告乙○○曾以原告名義為負責人，向台南市衛生局申請設立「平安護理之
    家」，及向台南市稅捐稽徵處申請設立扣繳單位。
二、被告乙○○表明自己為平安護理之家實際上負責人之身分，未經原告明示同意，
    於八十九年十一月六日於保證責任台南市第七信用合作社崇德分社開設「平安護
    理之家甲○○」名義之系爭甲存及乙存帳戶。開戶事宜係由當時被告保證責任台
    南市第七信用合作社之受僱人即被告丙○○、戊○○到平安護理之家設址辦理。
三、被告乙○○申請系爭甲存帳戶後，陸續簽發「平安護理之家甲○○」名義之支票
    ，嗣因存款不足遭退票並拒絕往來。
四、原告因被告乙○○以其名義簽發之支票遭退票並拒絕往來，而遭花旗銀行、中華
    商業銀行、友邦國際信用卡股份有限公司將信用卡停卡，並喪失期限利益，侵害
    原告之信用權，致原告受有精神上之損害。
伍、按因故意或過失，不法侵害他人之權利者，負損害賠償責任﹔不法侵害他人之身
　　體、健康、名譽、自由、信用、隱私、貞操，或不法侵害其他人格法益而情節重
　　大者，被害人雖非財產上之損害，亦得請求賠償相當之金額；數人共同不法侵害
　　他人之權利者，連帶負損害賠償責任﹔受僱人因執行職務，不法侵害他人之權利
　　者，由僱用人與行為人連帶負損害賠償責任。但選任受僱人及監督其職務之執行
　　，已盡相當之注意或縱加以相當之注意而仍不免發生損害者，僱用人不負賠償責
　　任；民法第一百八十四條、第一百九十五條、第一百八十五條、第一百八十八條
　　分別定有明文。本件兩造爭執之要點厥為：（一）原告是否同意擔任「平安護理
　　之家」之負責人？（二）原告就開設「平安護理之家甲○○」名義之系爭甲存及
　　乙存帳戶，是否曾授與被告乙○○代理權？若無授與代理權，是否有表見代理之
　　事實？系爭帳戶所生之委任及消費寄託契約法律關係，是否存在？（三）被告乙○○就原告所受之損害，是否有故意或過失之行為？其故意或過失行為與原告所
　　受之損害間，有無因果關係？（四）被告丙○○、戊○○就原告所受之損害，有
　　無過失？其過失與原告所受之損害間，有無因果關係？（五）被告保證責任台南
    市第七信用合作社是否應依民法第一百八十八條第一項之規定，與被告丙○○、
    戊○○負連帶賠償責任？以下分別將本院之心證及得心證之理由一一論述：
（一）原告是否同意擔任「平安護理之家」之負責人？
　１、兩造對於原告曾於八十八年七月間將護士執照、護理師執照、台北榮民總醫院
　　　在職證明書、身分證影本等證明文件交付予被告乙○○，並自八十八年七月起
　　　每月收取六千元。被告乙○○曾以原告名義為負責人，向台南市衛生局申請設
　　　立「平安護理之家」，及向台南市稅捐稽徵處申請設立扣繳單位等事實，並不
　　　爭執，已如前述。惟對於被告主張基於前揭交付證件以及每月收取六千元之事
　　　實，堪認原告已同意擔任平安護理之家之名義上負責人等語，原告則否認之，
　　　並以前情置辯。經查：本件原告甲○○既自承以每月六千元之代價受僱於被告
　　　乙○○，則原告與與被告乙○○間確有勞務與對價之議定，應可認定。而被告
　　　乙○○擔任「平安看護中心」之負責人長達十年，該中心之稅籍資料亦填載被
　　　告為負責人，故被告不論名義上及實際上均為該中心之負責人，何以於八十八
　　　年間，竟以原告甲○○為申請人，向主管機關申請「平安護理之家」之設立及
　　　開業事宜？參諸訴外人黃蔡清香於本院刑事庭九十三年度訴字第五十號案件審
　　　理中證稱：「後來政府說護理之家要立案，所以負責人要符合一定條件，我與
　　　陳春枝曾經是醫院同事，所以透過陳春枝找符合條件之負責人，陳春枝就找她
　　　的小姑甲○○」等語（詳本院刑事庭九十三年度訴字第五十號卷第一四二、一
　　　四七頁，以下簡稱刑事卷）；另觀諸護理人員法施行細則於八十七年九月九日
　　　修正公布第十五條，規定「護理之家之負責資深護理人員，必須係曾經從事臨
　　　床護理工作之護士或護理師，且護理師之工作年資必須達四年以上，護士之工
　　　作年資必須達七年以上」，方符合資格；再參酌當時正在研議修正之護理人員
　　　法第十七條及第十九條，規定護理之家必須向主管機關申請立案許可，並應置
　　　負責資深護理人員一人，「由個人設置之私立護理機構，必須以資深護理人員
　　　為申請人及負責人」等情，由此可知，被告雖已擔任看護中心負責人長達十年
　　　，惟其並無護士及護理師之執照，一旦護理人員法修正公布後，其勢須以符合
　　　資格之負責人向主管機關申請設立及開業事宜。故被告乙○○辯稱：伊以每月
　　　六千元之代價，請符合資格之甲○○擔任名義負責人等語，因與當時護理機構
　　　之整體改變及修正公布之法令相符，應堪採信。
  ２、再參諸原告甲○○與被告乙○○議定後，即提出護理師證書、護理師考試及格
      證書、畢業證書、臺北榮民總醫院在職證明書正本及身分證影本予被告乙○○
      一節，觀諸原告甲○○提供予被告乙○○之資料，不但強調其護理師之完整資
      格，更提出臺北榮民總醫院之在職證明，顯然均屬資格證明文件。倘原告僅受
      僱擔任顧問以提供看護訓練及計劃，其僅需提供護理師證書，即足證明已具備
      相關之職能知識，實無特別請臺北榮民總醫院出具在職證明之必要。由原告甲○○所提供之前開證明文件，均屬護理人員法及其施行細則所定負責人之資格
      文件乙節，足堪認定告訴人甲○○確有同意擔任平安護理之家的掛名負責人。
      況訴外人羅瑞珍即曾經擔任「平安護理之家」掛名負責人於本院前揭刑事案件
      審理中證述：「我在九十年十二月先租牌照給「平安護理之家」，乙○○給我
      五千元費用，九十一年六月以後，我才實際到護理之家，聽他們說九十一年三
      月已經換過股東，乙○○已非負責人，平安護理之家現在並沒有請顧問」等語
      （詳刑事卷第一五六、一五九頁）。由訴外人羅瑞珍前揭證述可知，被告乙○○為符合法令規定確有聘僱掛名負責人，且訴外人羅瑞珍亦知悉擔任護理之家
      負責人，須具備護理師經驗四年，或護士在區域教學醫院七年以上之資格，且
      其周遭朋友只有借牌擔任名義負責人，不知道有顧問這件事情，亦據訴外人羅
      瑞珍於前揭刑事案件審理中證述綦詳（詳刑事卷第一五七至一五九頁），足見
      提供證件資料擔任掛名負責人之情，實為護理界普遍存在且廣為人知之事。再
      參諸原告甲○○於本院前揭刑事案件中證稱：「當時乙○○跟我說他開一家看
      護中心，他只有護士執照，如果沒有具有護理師執照的人在那裡任職，看護中
      心就必須歇業，所以乙○○就打電話拜託我跟我嫂嫂陳春枝」等語（詳刑事卷
      第一六０頁）。足見原告甲○○相當清楚必須有護理師證書之人在看護中心任
      職，看護中心才能合法營業，而顧問之職，絕無影響營業合法與否之地位。復
      參酌八十八年間因法令修改，擔任掛名負責人為護理界普遍存在的現象，而原
      告更提出在職證明等資格證明文件予被告乙○○，在在足認，原告甲○○確有
      應允擔任掛名負責人而提供證明文件乙事，已堪認定。
（二）原告就開設「平安護理之家甲○○」名義之系爭甲存及乙存帳戶，是否曾授與
      被告乙○○代理權，或是發生表見代理之效果？系爭帳戶所生之委任及消費寄
      託契約關係，是否存在？
  １、按代理人於代理權限內，以本人名義所為之意思表示，直接對本人發生效力﹔
      由自己之行為表示以代理權授與他人，或知他人表示為其代理人而不為反對之
      意思表示者，對於第三人應負授權人之責任，但第三人明知其無代理權或可得
      而知者，不在此限，民法第一百零三條第一項、第一百六十九條固有明文。然
      本件被告乙○○於八十九年十一月六日，以「平安護理之家甲○○」在保證責
      任台南市第七信用合作社崇德分社開設爭甲存及乙存帳戶時，係表明自己為平
      安護理之家之實際上負責人，原告只是掛名負責人，被告乙○○並未表示其為
      原告之代理人，此事實為兩造所不爭執，已如前述。因此，被告乙○○顯然並
      非以原告之代理人身分為開戶之法律行為，其所為開戶之法律行為亦無代理意
      思，而係為自己而為。因此，姑不論原告就開設系爭帳戶一事是否有授與被告
      乙○○代理權，或者本件是否符合表見代理之要件，皆因被告乙○○欠缺代理
      之意思，而不發生代理之效果，原告自無庸負本人責任。
  ２、又被告乙○○主張其於於辦理系爭帳戶開戶時，係指示其僱用之訴外人沈明霞
      在開戶申請文件上簽名一節，雖為原告所否認，惟查：此事實迭經被告乙○○
      於本院刑事庭九十三年度訴字第五十號案件偵查及審理中，一再陳稱，而證人
      沈明霞雖於本院審理時否認之（見本院卷一第一百零五頁至第一百零八頁，本
      院九十三年四月二十六日言詞辯論筆錄），但經本院當庭命證人沈明霞書寫「
      平安護理之家甲○○」字樣，與被告提出之支票存款開戶申請書、支票存款往
      來約定書（見本院卷一第六十頁、六十一頁）上申請人「平安護理之家甲○○
      」之筆跡互相比對，其運筆特徵頗為相似，顯為同一人所為，再比對證人沈明
      霞提出之照片（附於本院卷一後證物袋中），以及開戶申請資料中所附之原告
      身分證影本上原告之照片，二者臉型、體型亦有幾分神似，足認被告乙○○主
      張開戶時係指示其僱用之沈明霞在開戶資料上簽名，應堪採信。綜上所述，系
      爭帳戶顯係被告乙○○未經原告同意，冒用原告之名義而設立，原告本人與被
      告保證責任台南市第七信用合作社間，就開設系爭甲存帳戶所生之消費寄託及
      委任契約之法律關係，以及就開設系爭乙存帳戶所生之消費寄託關係，均未合
      意成立，因此該契約關係均係不存在。
（三）被告乙○○就原告因信用、名譽等人格權受侵害，而致精神上所受之損害，是
      否有故意或過失行為？其故意或過失行為與原告所受之損害間，有無因果關係
       ？經查，本件被告乙○○已自認，就以「平安護理之家甲○○」名義開設系
      爭帳戶一事，並未取得原告之同意，又原告已同意擔任「平安護理之家」名義
      上之負責人，亦經本院認定如前述。惟開設系爭帳戶，尤其是支票存款帳戶，
      涉及個人在社會上應受經濟上之評價，應另經原告之同意，儘管原告同意擔任
      名義上之負責人，亦不足以認定其對於以其名義開戶之事，亦一併同意。被告
      乙○○於未經原告同意之情況下，指示其僱用之證人沈明霞在開戶申請書等開
      戶文件上簽原告之名，顯係故意冒用原告之名義開設系爭帳戶，嗣後並冒用原
      告之名義簽發支票，並遭退票而造成原告之信用受損，顯係故意以不法之行為
      侵害原告之信用權。被告乙○○之故意行為與原告所受精神上損害之間，顯有
      因果關係，其對於原告應負侵權行為損害賠償責任。
（四）關於被告丙○○、戊○○就原告所受之前揭損害，有無過失行為？其過失行為
      是否具有違法性？其過失與原告所受之損害間，有無因果關係？
  １、按銀行對於申請開戶之公司、行號及其他團體，應切實審核左列證件；其他團
      體應持有主管機關登記證照或核准成立或備案之文件，申請開戶應由證照或文
      件記載之負責人親自辦理或由受理開戶銀行派員查實，並應對開戶申請人及其
      負責人準用第三點規定查核之，但其負責人為外國人者，不須在台設有住所；
      銀行對於申請開戶之自然人，應核對確為本人，並由開戶依約定當面親自簽名
      或蓋章或簽名及蓋章於支票存款往來約定書及印鑑卡上，並留存身分證影本；
      支票存款戶處理規範第四點第四項、第三點分別定有明文。原告主張其並未交
      付身分證影本予被告乙○○，因此被告丙○○、戊○○於辦理開戶過程中未核
      對原告之身分證正本，係違反上開規範而有過失等語，被告丙○○、戊○○則
      否認之，並辯稱其已核對原告之身分證正本云云。惟查，被告乙○○於前揭刑
      事案件偵查、審理，及本件審理中一再陳稱原告只交付身分證影本（見本院卷
      一第五十七頁、第九十六頁），而被告丙○○、戊○○雖於前揭刑事案件偵查
      中先稱有核對原告之身分證正本，惟嗣後改稱：「（問：為何沒有甲○○的身
      分證正本，還讓他通過？）當初是因為有一個胖胖的小姐來簽名，我有問她是
      否本人，她回答說是。可能就因為這樣所以才疏忽的，沒有看身分證正本，不
      過被告有拿開戶所需之資料證件影本，所以我們沒有懷疑。」（見九十一年度
      偵字第一Ｏ三Ｏ七號卷第三十四頁背面）是被告丙○○、戊○○既已於訴訟外
      自認並未核對原告之身分證正本，核與被告乙○○、原告甲○○之陳述相符，
      被告丙○○、戊○○於本件審理時雖主張有核對身分證正本，惟與訴訟外之自
      認不符，且未舉證證明之，不值採信。原告主張被告未核對原告之身分證正本
      ，應堪採信。因此，原告主張被告丙○○、戊○○違反前揭規範之所規定之注
      意義務，係有過失一節，為有理由。
  ２、按在過失侵犯他人權利之情形，其違法性之成立，係指行為人未盡避免侵害他
      人權利之注意義務，注意義務之違反為違法性之特徵。本件被告丙○○、戊○○違反其注意義務已如前述，其行為顯係具有違法性。
  ３、再按侵權行為之債，須損害之發生與侵權行為間有相當因果關係始能成立，惟
      所謂相當因果關係，係以行為人之行為所造成的客觀存在事實，為觀察的基礎
      ，並就此客觀存在事實，依吾人智識經驗判斷，通常均有發生同樣損害結果之
      可能者，該行為人之行為與損害結果之間，即有因果關係。此所謂「相當因果
      關係」，為我國實務及學說對於認定侵權行為損害賠償因果關係之通說（最高
      法院二十三年上字第一Ｏ七號判例、三十三年上字第七九六號判例、四十八年
      台上字第四八一號判例參照）。申言之，所謂「相當因果關係」係指無此行為
      ，雖必不生此損害，有此行為，通常即生此種損害者，是為有因果關係；而無
      此行為，必不生此種損害，有此行為，通常亦不生此種損害者，即無因果關係
      。又有作為義務，而不作為者，因其不作為而致發生損害，其不作為與損害間
      亦有因果關係。本件被告丙○○、戊○○未依前揭規範核對原告之身分證正本
      ，而率予辦理原告名義之系爭帳戶，係違反其注意義務而不作為，已如前述。
      惟被告丙○○、戊○○雖允許乙○○辦理系爭帳戶，然原告所受之損害係因被
      告乙○○簽發原告名義之支票，再因退票而造成信用瑕疵，依通常情形，僅係
      辦理開設帳戶，應不至於導致信用瑕疵之結果，被告丙○○、戊○○之過失與
      原告所受之損害間，並無相當因果關係。
  ４、復按共同侵權行為必須共同侵權行為人均已具備侵權行為之要件，且以各行為
      人故意或過失不法之行為，均係所生損害之共同原因（即所謂行為關聯共同）
      ，始克成立（最高法院八十四年度台上字第二二六三號判決參照）。本件被告
      丙○○、戊○○之過失行為與原告所受之損害間並未具備相當因果關係，故不
      能認與被告乙○○之故意不法行為相結合，而為原告所受損害之共同原因。故
      原告主張被告丙○○、戊○○應與被告乙○○負共同侵權行為之損害賠償責任
      ，自不足取。
（五）綜上所述：
　１、被告乙○○係故意不法侵害原告之信用人格權，致造成原告精神上之損害，依
　　　民法第一百九十五條、第一百八十四條之規定，應負損害賠償責任。被告丙○○、戊○○雖因違反注意義務而有過失，惟其過失與原告所受之損害間欠缺相
　　　當因果關係，故其等對原告不必負損害賠償責任。被告丙○○、戊○○既不必
　　　負損害賠償責任，則被告保證責任台南市第七信用合作社亦無須負民法第一百
　　　八十八條之僱用人連帶賠償責任。
　２、慰撫金之核定：按慰藉金之賠償以人格權遭受侵害，使精神上受有痛苦為必要
      ，至其核給之標準固與財產上損害之計算不同，惟非不可斟酌雙方身分、資力
      與加害程度，及其他各種情形核定相當之數額（最高法院五十一年台上字第二
      二三號判例參照）。本件原告因受被告乙○○故意不法侵害信用人格權，致受
      有精神上損害，據以請求精神慰藉金，於法並無不合。本院另參酌原告名下有
      房屋一間、土地一筆，投資金額三百二十萬元，九十一年及九十二年股利及薪
      資、利息、獎金所得分別為二十萬三千九百五十五元、三十萬四千一百二十六
      元；被告名下則無任何不動產，僅有汽車二部，於九十一年、九十二年亦無申
      報所得一節，有本院依職權調閱之稅務電子閘門財產所得調件明細表在卷可按
      （本院卷二第二十九頁至第三十五頁）。本院審酌上開兩造之經濟能力，及原
      告因本件侵權行為事件受而致遭受信用不良紀錄，造成精神上之痛苦，而被告
      係故意冒用原告之名義等一切情狀，認原告主張其因之受有精神上之損害一百
      萬元者，在四十萬元之範圍內，於法並無不合，應予准許外，逾上開金額之請
      求，即屬無據，應予駁回。
陸、從而，原告主張系爭帳戶所生之消費借貸契約及委任契約，因契約不成立，而請
    求確認原告與被告保證責任台南市第七信用合作社間就以戶名平安護理之家甲○○名義，於民國八十九年十一月六日在被告保證責任台南市第七信用合作社崇德
    分社所申請設立之帳號0000000號甲存帳戶所生之消費寄託契約與委任契
    約關係，以及帳號0000000號乙存帳戶所生之消費寄託契約關係均不存在
    ，為有理由，應予准許。又原告基於侵權行為之損害賠償請求權，請求被告乙○○應給付原告精神慰撫金四十萬元，及自起訴狀繕本送達翌日（即九十三年一月
    二十八日）起至清償日止，按週年利率百分之五計算法定利息之範圍內，為有理
    由，應予准許，至逾此部份所為損害之請求，為無理由，應予駁回。
柒、本件待證事實已臻明確，兩造其餘之攻擊防禦方法，於判決結果已不生影響，爰
    不一一詳為論述，附此敘明。
捌、假執行之宣告：本判決第二項部分，應依民事訴訟法第三百八十九條第一項第五
    款之規定，依職權宣告假執行，又被告乙○○就上開部分亦聲明願供擔保請准免
    為假執行，經核並無不合，爰酌定相當之擔保金額准許之。致原告敗訴部分，其
    假執行之聲請失所附麗，應予駁回。
玖、據上論結：本件原告之訴為一部有理由，一部無理由，爰依民事訴訟法第三百八
    十五條第一項前段、第七十九條、第三百八十九條第一項第五款、第三百九十二
    條第二項，判決如主文。
中　　　華　　　民　　　國　　九十三　　年　　　十一　　月　　二十九　　日
　　　　　　　　　　　　　　　臺灣臺南地方法院民事第三庭
~B法　　　官　高如宜
右為正本係照原本作成
如對本判決上訴，須於判決送達後廿日內向本院提出上訴狀
中　　　華　　　民　　　國　　九十三　　年　　　十一　　月　　二十九　　日
~B法院書記官　陳美虹
